臺灣臺北地方法院民事判決　　　　　　　　　　　　九十三年度重訴字第二０三號
　　原　　　告　　寶華資訊系統（公共）有限公司（Powermatic Data System Limit
　　　　　　　　　ed）
　　　　　　　　　　　　　　,.
　　法定代理人　　丙○Che.
　　訴訟代理人　　方金寶律師
　　　　　　　　　鄭智陽律師
　　　　　　　　　洪欣儒律師
　　被　　　告　　竑訊科技股份有限公司
　　兼法定代理人　乙○○
　　被　　　告　　甲○○
　　共　　　同
　　訴訟代理人　謝協昌律師
右當事人間請求清償借款事件，本院於民國九十三年十一月十九日言詞辯論終結，判
決如下：
    主      文
被告應連帶給付原告美金肆拾萬肆仟玖佰玖拾伍元，及自民國九十二年二月二十五
日起至清償日止，按年息百分之七計算之利息。
原告其餘之訴駁回。
訴訟費用由被告連帶負擔百分之八十五，餘由原告負擔。
本判決第一項於原告以新台幣肆佰陸拾肆萬元供擔保後，得假執行。但被告如以新台
幣壹仟肆佰萬元，為原告預供擔保，得免為假執行。
原告其餘假執行之聲請駁回。
    事實及理由
一、原告主張：原告寶華資訊系統（公共）有限公司（Ｐｏｗｅｒｍａｔｉｃ　Ｄａ
    ｔａ　Ｓｙｓｔｅｍｓ　Ｌｉｍｉｔｅｄ）與被告竑訊科技股份有限公司（下稱
    竑訊公司）於民國八十九年六月一日簽訂借貸合約，由原告貸與被告竑訊公司美
    金（下同）五十萬元，又被告乙○○及甲○○均同意就該筆借款向原告負保證之
    責。依該借貸合約約定可知，原告就該筆借款得隨時請求並指定分期清償或一次
    全部清償所有借款金額，被告竑訊公司如未按時清償，應以年利率百分之七計算
    遲延利息；而原告已於九十二年二月二十一日以存證信函請求被告清償該筆借款
    ，被告於同年月二十四日收受，惟被告竑訊公司迄今均未清償，故原告自得依借
    貸合約及保證契約請求被告竑訊公司、乙○○及甲○○連帶清償該筆借款及其遲
    延利息。又原告曾於八十九年間及九十一年一月十七日將如附件一所示之工具、
    模具及零件借予被告竑訊公司並運至被告竑訊公司設於大陸之柏訊電子廠，而該
    借用契約既未約定期限且原告已於九十二年二月初終止該借用契約並於九十二年
    三月二十日以電子郵件通知被告乙○○及甲○○，要求被告竑訊公司限期將其所
    借用之工具、模具及零件予以返還，惟均未獲置理，故原告自得依民法第四百七
    十條及第七百六十七條之規定，請求被告竑訊公司返還附件一所示之工具、模具
    及零件。此外，原告因被告竑訊公司遲未返還附件一所示之工具、模具及零件，
    致原告於九十二年二月底須另行購置如附件二所示之工具、模具及零件以應生產
    所需並因此受有四萬零三百二十二元之損害，故就該損害原告亦得請求被告竑訊
    公司負賠償之責。並聲明：１、被告應連帶給付五十萬元及自九十二年二月二十
    五日起至清償日止，按年利率百分之七計算之遲延利息；２、被告竑訊公司應返
    還附件一所示之工具、模具及零件；３、被告竑訊公司應給付四萬零三百二十二
    元及自起訴狀繕本送達之翌日起至清償日止，按年利率百分之五計算之遲延利息
    ；４、原告願供擔保，請准宣告假執行。
二、被告則以：原告分別於九十一年十至十二月間向被告竑訊公司訂購價值四十二萬
    六千七百十元之貨品，而該等貨品被告竑訊公司已分別於九十二年間交付原告，
    惟就上開原告應付之貨款，原告表示應與被告竑訊公司所欠之借款抵銷而拒絕給
    付；又被告竑訊公司另已備妥總金額三十六萬三千四百七十九元之貨品並已通知
    原告準備交貨，惟該等貨品因原告受領遲延致無法交貨，故原告亦尚欠被告竑訊
    公司三十六萬三千四百七十九元之貨款，故就系爭借款原告既已主張與其所欠貨
    款抵銷，且原告對被告竑訊公司另欠有貨款三十六萬三千四百七十九元，則原告
    就系爭借款之主張即無理由，且原告亦不能請求被告乙○○及甲○○就系爭借款
    負保證之責。此外，就原告主張附件一所示之工具、模具及零件係原告借予訴外
    人大陸柏訊公司而非被告竑訊公司，故原告向被告竑訊公司請求返還自無理由；
    縱認系爭工具、模具及零件確為被告竑訊公司所借，然該等工具、模具及零件並
    未訂有使用期限，且該等器具之使用目的乃在製作原告委託製作之產品，則被告
    竑訊公司受託製作產品之義務既未完成且被告竑訊公司未曾收受原告請求返還借
    用物之電子郵件，則原告片面終止借用契約自非合法。又原告雖主張其因被告竑
    訊公司遲延返還附件一所示之工具、模具及零件，致其須另行購置如附件二所示
    之工具、模具及零件而受有損害，惟原告主張附件二中之八項器具中有六項係在
    原告所主張終止契約前即已購置，則原告主張其購置附件二之工具、模具及零件
    而受有損害，自與被告竑訊公司無關；是原告主張均無理由等語。並聲明：１、
    原告之訴駁回；２、如受不利判決，被告願供擔保請准宣告免為假執行。
三、兩造不爭執之事實：
（一）原告與被告竑訊公司於八十九年六月一日簽訂借貸合約，由原告借予被告竑訊
      公司五十萬元（下稱系爭借款），另原告亦與被告乙○○及甲○○簽訂個人保
      證契約，約定被告乙○○及甲○○須就被告竑訊公司之借款負連帶保證之責。
（二）原告就系爭借款已於九十二年二月二十一日以存證信函請求被告清償，被告竑
      訊公司於同年月二十四日收受，惟被告竑訊公司迄今尚未清償。
四、本件原告起訴請求被告連帶清償系爭借款、被告竑訊公司應返還附件一之工具、
    模具、零件及賠償未返還工具所生之損害，被告則抗辯系爭借款債權已因原告抵
    銷而消滅，並非被告竑訊公司向原告借用附件一之物。經參考前述爭執要旨，並
    依民事訴訟法第二百七十一條之一準用同法第二百七十條之一第一項第三款之規
    定，整理並協議簡化本件之爭點為：
（一）被告應否依系爭借貸合約連帶清償系爭貸款？原告曾否就系爭借款債權主張與
      被告之貨款債權抵銷而消滅其本件之借款請求權？被告得否另以其貨款債權於
      本件行使抵銷權？
（二）被告竑訊公司有無與原告就附件一之工具、模具及零件成立使用借貸契約？若
      使用借貸契約成立，原告是否已終止該使用借貸契約而應由被告竑訊公司負返
      還之責任？及賠償遲延返還所生之損害？
五、得心證之理由：
（一）本件原告為設於外國之公司，系爭借款之匯款、附件一工具之交付，均未發生
      於本國，具有涉外因素，惟就系爭借款被告應否連帶清償及被告竑訊公司應否
      返還附件一之工具並賠償原告損失部分，兩造均同意以中華民國法律為準據法
      （見本院卷第一三頁），應先敘明。
（二）被告應連帶清償系爭借款四十三萬四千九百九十五元：
  １、原告並未以系爭借款債權抵銷被告對原告已出貨貨款債權中之三十六萬一千七
      百零五元。查，被告雖以中國國際商業銀行（下稱中國商銀）出具之應收帳款
      商業糾紛通知書三份（見本院卷內第三七至三九頁）主張原告已以系爭借款債
      權抵銷被告對原告之貨款債權三十六萬一千七百零五元。惟查，上開商業糾紛
      通知書上「買方要求抵銷賣方欠款」僅係中國商銀向被告竑訊公司所為之意思
      表示，原告是否確有向被告為抵銷之意思，仍待被告為積極之舉證，本院尚難
      僅憑上述中國商銀所出具之商業糾紛通知書，即逕認原告曾以其系爭借款債權
      抵銷被告竑訊公司對其所有之三十六萬一千七百零五元債權。此外，依原告所
      提出被告所不爭執之新加坡ＤＢＳ銀行帳單影本（見卷內第一二一頁）記載，
      前述三十六萬一千七百零五元之貨款債權，被告竑訊公司應已出售予新加坡Ｄ
      ＢＳ銀行，被告竑訊公司就三十六萬一千七百零五元部分已對原告無任何貨款
      債權，是以，被告乙○○、甲○○自亦不得依民法第七百四十二條之一之規定
      ，於本院審理時主張抵銷原告系爭之借款債權。
  ２、被告乙○○、甲○○得以被告竑訊公司已出貨，對原告所有之貨款債權六萬五
      千零五元抵銷系爭借款債權。查，就被告竑訊公司已出貨六萬五千零五元部分
      ，原告並未加以爭執，且據被告提出出貨發票、裝船明細及載貨證券（見本院
      卷第二七頁至第三一頁）為證，應堪信為真實。原告雖以其與被告竑訊公司間
      之貸款契約及其與被告乙○○、甲○○間之保證契約間，已有特約不得以貨款
      債權為抵銷，惟上開關於保證人乙○○、甲○○不得以主債務人即被告竑訊公
      司對原告之貨款債權主張抵銷之約定，明顯與民法七百四十二條之一之規定不
      符，依同法第七百三十九條之一之規定，應認上開不得抵銷之約定為無效，亦
      即，被告乙○○、甲○○得以貨款債權六萬五千零五元，主張抵銷系爭借款債
      權。又關於上開保證契約中不得抵銷約定條款效力部分，上開保證契約已明定
      我國法為準據法（見卷內第七二頁），是本院自得本於我國民法之規定加以認
      定。另關於貨款債權六萬五千零五元，因該部分未據原告爭執，本院即無庸依
      原告與被告竑訊公司間之委託製造合約所約定適用之新加坡法律加以實體認定
      ，均應併予敘明。
  ３、被告雖主張被告竑訊公司對原告另有三十六萬三千四百七十九元之貨款債權可
      主張抵銷，惟就該部分貨款債權，被告僅提出其自行製作之未出貨明細（見本
      院卷第四０頁）為證，本院自難僅憑該未出貨明細即得認定被告竑訊公司確已
      依約製作完成，更何況依兩造所不爭執之新加坡商品買賣法第四十九條及第五
      十條約定，上述貨款債權或損害賠償請求權之成就，須以被告竑訊公司已依約
      交付買賣標的或有可歸責於原告之事由為條件，但被告並無法就被告竑訊公司
      已依約交付買賣標的及原告拒絕受領、遲延付款有可歸責之事由為積極之舉證
      ，是上述三十六萬三千四百七十九元債權部分，被告已因無法舉證而無從認定
      已對原告發生，是以，被告自不得以無法舉證已發生之債權，主張抵銷原告之
      系爭借款債權。
  ４、依上，經扣除被告乙○○、甲○○所得主張抵銷之六萬五千零五元，則原告得
      向被告請求連帶給付之欠款為四十三萬四千九百九十五元（000000－00000＝
      434995）。
（三）被告竑訊公司不須返還附件一所示之工具並賠償原告因此所受損害：
  １、按「當事人主張有利於己之事實者，就其事實有舉證之責任。」民事訴訟法第
　　　二百七十七條本文定有明文，原告主張被告竑訊公司向其借用附件一所示之工
      具，依上述舉證責任分配之原則，即應由原告就附件一工具確由被告竑訊公司
      借用負舉證之責。
  ２、經查，原告固提出被告竑訊公司簡介一份（見台灣板橋地方法院卷第三八頁）
      、被告竑訊公司之網站資料一份（見本院卷第七四頁至第七六頁）、被告竑訊
      公司員工名片資料一份（見本院卷第八０頁），主張被告竑訊公司為借用附件
      一所示工具之人。惟查，原告上開舉證，因與原告所另提出附件一工具為大陸
      柏訊電子廠所具名簽收之簽收清單（見台灣板橋地方法院卷第三十九頁）、模
      具交結書（見台灣板橋地方法院卷第四０頁）相左，而不可僅遽信。次以，依
      原告所提出之柏訊電子廠之企業登記資料（見本院卷第七九頁），其上雖有被
      告乙○○之記載，惟同上記載，乙○○乃薩摩亞國漢普斯有限公司之負責人，
      並非被告竑訊公司之負責人，原告殊不可以僅以上述被告乙○○之記載，即主
      張附件一所示之工具為被告竑訊公司所借用。末以，原告復以其與被告竑訊公
      司所簽訂之委託製造合約（見台灣板橋地方法院卷第三七頁），主張附件一工
      具乃為委託被告竑訊公司製造所交付，然查，即便上述委託製造合約為真，原
      告亦無法舉證附件一之工具與前述委託製造合約之關連性，更何況上述合約之
      主體為被告竑訊公司而非柏訊電子廠。是以，原告尚無法積極舉證證明附件一
      所示之工具為被告竑訊公司所借用。
  ３、茲原告既無法證明附件一所示工具、模具、零件為被告竑訊公司所借用，則原
      告請求被告竑訊公司返還附件一所示之工具、模具、零件，並賠償未返還所造
      成之損害四萬零三百二十二元，即乏依據，而不可採。
六、綜合以上，原告系爭借款債權並未消滅，被告乙○○、甲○○得主張抵銷六萬五
    千零五元，及附件一工具、模具、零件非被告竑訊公司所借用，均堪認定，從而
    ，原告本於消費借貸及連帶保證之法律關係，請求被告連帶給付五十萬元欠款中
    之四十三萬四千九百九十五元，及自其催告之翌日（即九十二年二月二十五日）
    起至清償日止，按約定遲延利率百分之七計算之利息，為有理由，應予准許。至
    原告超過上述准許部分之請求，尚屬無據，應予駁回。又兩造分別陳明願供擔保
    ，請求宣告假執行或免為假執行，核無不合，為提存之方便，茲分別以新台幣酌
    定相當之擔保金額，予以准許。另原告敗訴之部分，其假執行之聲請已失所依附
    ，應併予駁回。
七、訴訟費用負擔之依據：民事訴訟法第七十九條、第八十五條第二項。
中　　　華　　　民　　　國　　九十三　　年　　 十二 　　月　　　十　　　日
                                  民事第六庭  法  官    詹駿鴻
正本係照原本作成
如對本判決上訴，須於判決送達後廿日內向本院提出上訴狀
中　　　華　　　民　　　國　　九十三　　年　　 十二 　　月　　　十　　　日
                                              書記官    官碧玲
